---
title: "Processo 4intelligence ADS"
author: "Luis Fernando Corrêa da Costa"
date: "20/06/2021"
output: pdf_document
---

```{r setup, include=FALSE}
def.chunk.hook  <- knitr::knit_hooks$get("chunk")
knitr::knit_hooks$set(chunk = function(x, options) {
  x <- def.chunk.hook(x, options)
  ifelse(options$size != "normalsize", paste0("\\", options$size,"\n\n", x, "\n\n \\normalsize"), x)
})

```

```{r pack, message=FALSE, warning=FALSE, include=FALSE}
#knitr::opts_chunk$set(warning = FALSE, message = FALSE)

library(tidyverse)
library(readxl)
library(glmnet)
library(fable)
library(tsibbledata)
library(tsibble)
library(lubridate)
library(gridExtra)
library(xtable)
library(gt)
library(lmtest)
library(regclass)
library(stargazer)


```


```{r dados, message=FALSE, warning=FALSE, include=FALSE}

base <- read_excel("Bases_Final_ADS_Jun2021.xlsx", 
     sheet = "dados", col_types = c("date", 
         "numeric", "numeric", "numeric", 
         "numeric", "numeric", "numeric", 
         "numeric", "numeric", "numeric", 
         "numeric", "numeric", "numeric", 
         "numeric", "numeric", "numeric", 
         "numeric", "numeric", "numeric", 
         "numeric", "numeric", "numeric", 
         "numeric", "numeric", "numeric", 
         "numeric", "numeric", "numeric", 
         "numeric", "numeric", "numeric", 
         "numeric", "numeric", "numeric", 
         "numeric", "numeric", "numeric", 
         "numeric", "numeric", "numeric", 
         "numeric", "numeric", "numeric", 
         "numeric", "numeric"))

```

## Questão 1  

Análise Descritiva: Em anexo, você recebeu uma base de dados (Bases Final ADS Jun2021)
com o consumo de energia residencial, comercial e industrial de cada região brasileira. Faça
uma análise descritiva das variáveis e, eventualmente, da relação entre elas.

## Questão 2  

Modelagem: Utilizando-se das variáveis fornecidas na base de dados Bases Final ADS Jun2021.xlsx,
forneça um modelo que projete, com a melhor acurácia possível, o consumo de energia industrial
da região Sudeste para os próximos 24 meses.

1. Explique o método e a razão de utilizar a abordagem escolhida na sua projeção. Quais
“insights” podem ser obtidos da modelagem?

2. Forneça medidas para avaliar a qualidade da projeção do modelo.

3. Justifique a escolha das variáveis explicativas e avalie o poder explicativo delas.

## Questão 3

Levando em consideração a modelagem apresentada acima, escolha os 5 melhores modelos
em termos de acurácia e argumente a razão de tê-los escolhido.

## Questão 4

O que é possível tirar de conclusões a partir dos exercícios 1, 2, e 3?

**Eu procuro responder a todas as questões acima ao longo da análise realizadas nas páginas seguintes**



```{r dados_man, warning=FALSE, message=FALSE, include=FALSE}

#Neste chunck, as manipulações da base de dados são realizadas

energia_regiao <- select(base, 1:16) %>%
                  filter(data_tidy < '2021-03-01') %>%
                  mutate(data_tidy = lubridate::date(data_tidy))

energia_regiao2 <- gather(energia_regiao, "tipo_regiao", "valor", -data_tidy)

energia_regiao <- select(base, 1:16) %>%
                  filter(data_tidy < '2021-03-01') %>%
                  mutate(data_tidy = lubridate::date(data_tidy))

energia_regiao2 <- gather(energia_regiao, "tipo_regiao", "valor", -data_tidy) %>%
                   mutate( setor = rep(c(rep("Comercial",1030), rep("Industrial",1030), rep("Residencial",1030))),
                  regiao = rep(c(rep("Centro-oeste", 206), rep("Norte", 206), rep("Nordeste", 206), rep("Sul", 206), rep("Sudeste", 206)),3))

energia_regiao2 <- energia_regiao2 %>% unite("set_reg", setor:regiao, sep = '-', remove = FALSE)



comercial <- energia_regiao2 %>%
              filter(across(tipo_regiao, ~ grepl('com_', .)))

industrial <- energia_regiao2 %>%
              filter(across(tipo_regiao, ~ grepl('ind_', .)))

residencial <- energia_regiao2 %>%
               filter(across(tipo_regiao, ~ grepl('res_', .)))

```
# Análise descritiva do consumo de energia setorial nas regiões brasileiras

### Plotagem das séries temporais relativas ao consumo de energia nos setores eregiões
```{r line, fig.align='center', fig.height=8, fig.width=12, message=FALSE, warning=FALSE, include=FALSE, out.width="1\\linewidth", results='markup', size='small'}

# Aqui, realizo a produção dos gráficos de linha

set_reg <- energia_regiao2 %>%
            group_by(set_reg) %>%
            summarise(count = n())

set_reg1 <- as.list(set_reg$set_reg)

mult_gr <- function(reg){

graf <-  energia_regiao2 %>%
      filter(set_reg == reg) %>%
      ggplot(aes(data_tidy, valor))+
      geom_line()+
      theme(axis.text.x=element_text(hjust=1))+
      labs(x='', y='Gwh',
       title=reg) +
      ggeasy::easy_center_title()

  }


line_plots <- lapply(set_reg1, mult_gr)
names(line_plots) <- (set_reg$set_reg)

```


```{r line g, echo=FALSE, fig.align='center', fig.height=13, fig.width=11, message=FALSE, warning=FALSE, out.width="1\\linewidth", results='markup', size='small'}

# Plotagem dos gráficos de linha

  
grid.arrange(line_plots[[1]], line_plots[[6]], line_plots[[11]],   line_plots[[2]],  line_plots[[7]],  
             line_plots[[12]], line_plots[[3]], line_plots[[8]],   line_plots[[13]],  line_plots[[4]],
             line_plots[[9]], line_plots[[14]], line_plots[[5]],   line_plots[[10]],  line_plots[[15]] ,ncol=3, nrow=5)
  


```

A figura acima apresenta as séries temporais mensais do consumo de energia comercial, industrial e residencial nas cinco regiões brasileiras entre janeiro de 2004 e fevereiro de 2021.

A pricipal característica observada é a elevada sazonalidade presente nas séries, especialmente na setor comericial e no consumo residencial.
Adicionalmente, observa-se o impacto durante os períodos de crise sobre o consumo de energia, sobretudo na indústria, a qual responde mais intesamente à atividade econômica.

As estatísticas descritivas do consumo de energia nos estados são apresentados a seguir em três tabelas classicadas para os setroes analisados.



## Estatísticas descritivas do consumo de energia nas regiões

### Consumo energia comercial



```{r com table, echo=FALSE, fig.align='center', fig.height=8, fig.width=12, message=FALSE, warning=FALSE, out.width="1\\linewidth", results='markup', size='small'}

Comercial_s <- energia_regiao2 %>%
               filter(setor == "Comercial") %>%
               group_by(regiao) %>%
               summarise(Min = min(valor),
                         Max = max(valor),
                         Media = mean(valor),
                         Mediana = median(valor),
                         Desv_pad = sd(valor))

com <- gt(Comercial_s)
 
 com <- 
  com %>%
  tab_header(
    title = "Estatisticas descritivas do consumo de energia no comercio",
      )

 com


```

### Consumo energia residencial

```{r res table, echo=FALSE, fig.align='center', fig.height=8, fig.width=12, message=FALSE, warning=FALSE, out.width="1\\linewidth", results='markup', size='small'}

Residencial_s <- energia_regiao2 %>%
               filter(setor == "Residencial") %>%
               group_by(regiao) %>%
               summarise(Min = min(valor),
                         Max = max(valor),
                         Media = mean(valor),
                         Mediana = median(valor),
                         Desv_pad = sd(valor))


res <- gt(Residencial_s)
 
 res <- 
  res %>%
  tab_header(
    title = "Estatisticas descritivas do consumo de energia residencial",
      )

 res


```

### Consumo energia industrial

```{r ind table, echo=FALSE, fig.align='center', fig.height=8, fig.width=12, message=FALSE, warning=FALSE, out.width="1\\linewidth", results='markup', size='small'}


Industrial_s <- energia_regiao2 %>%
               filter(setor == "Industrial") %>%
               group_by(regiao) %>%
               summarise(Min = min(valor),
                         Max = max(valor),
                         Media = mean(valor),
                         Mediana = median(valor),
                         Desv_pad = sd(valor))

 ind <- gt(Industrial_s)
 
 ind <- 
  ind %>%
  tab_header(
    title = "Estatisticas descritivas do consumo energia na industria",
      )

 ind

```

As estaísticas descritivas bem como as distribuições das séries do consumo de energia pode ser visualizado na figura a seguir, a qual informa o boxplot das séries de consumo de energia dos estados e setores.

Tal como esperado, a região sudeste se destaca das demais, não apenas por ser a mais populosa, mas também por concentrar a maior parte da atividade econômica do país.

## Boxplot da distribuição do consumo de energia dos setores e por região.

```{r boxplots, echo=FALSE, fig.align='center', fig.height=15, fig.width=20, message=FALSE, warning=FALSE, out.width="1\\linewidth", results='markup', size='small'}



box1 <- ggplot(industrial, aes(x = tipo_regiao, y = valor, fill = tipo_regiao)) +
  geom_boxplot() + guides(fill = 'none') + 
  labs(title="Box plot - Consumo de energia industrial", 
         y ="Gwh",
         x = "Região") +
  ggeasy::easy_center_title()

box2 <- ggplot(comercial, aes(x = tipo_regiao, y = valor, fill = tipo_regiao)) +
  geom_boxplot() + guides(fill = 'none') +
  labs(title="Box plot - Consumo de energia comercial", 
         y ="Gwh",
         x = "Região") +
  ggeasy::easy_center_title()

box3 <- ggplot(residencial, aes(x = tipo_regiao, y = valor, fill = tipo_regiao)) +
  geom_boxplot() + guides(fill = 'none') +
  labs(title="Box plot - Consumo de energia residencial", 
         y ="Gwh",
         x = "Região") +
  ggeasy::easy_center_title()

grid.arrange(box1, box2, box3, ncol =1, nrow = 3)

```

A correlação entre as variáveis pode ser vista na figura a seguir.

Ressalta-se que uma forte correlação positiva entre as váriáveis em geral. Contudo, dois pontos principais podem ser destacados:

1. Diferentemente da tendência geral, o consumo de energia industrial do nordeste possui uma correlação negativa como as demais variáveis, exceto o consumo industrial do sudeste.

2. Tal como ressaltado, o consumo industrial do nordeste e de do sudeste são positivamente correlacionados. No caso dessa última região, a correlação da energia industrial guarda baixa correlação com as demais variáveis. 

\newpage

## Gráfico de correlação entre o consumo de energia dos setores e regiões do país.

```{r correlacao, echo=FALSE, fig.align='center', fig.height=12, fig.width=16, message=FALSE, warning=FALSE, out.width="1\\linewidth", results='markup', size='small'}

corrplot::corrplot(cor(energia_regiao[,-1]), 'number')


```
\newpage 

# Modelagem 

Essa seção abrda a modelagem do consumo de energia da região industrial do SE e projeção para 22 meses à frente.

## Preparação da base de dados para a modelagem

Os dados foram selecionados após 2012-03-01, uma vez que todas as variáveis possuem observações a partir dessa data.


```{r preparação da base, message=FALSE, warning=FALSE, include=FALSE}


base2 <- base %>%
         mutate(date = yearmonth(data_tidy)) %>%
         filter(data_tidy >= '2012-03-01')

base2 <- as_tsibble(base2, index = date)

train <- na.omit(base2) 

test <- base2 %>%
        filter(data_tidy >'2021-02-01')
```

```{r message=FALSE, warning=FALSE, include=FALSE}
## In-sample

train_in <- train %>%
            filter(data_tidy <= '2019-02-01')
test_in <- train %>%
            filter(data_tidy > '2019-02-01')

```

Como exercício inical, analisa-se a correlação entre a variável dependente, o consumo de energia industrial do sudeste, e os regressores.
A figura a seguir ilustra tais correlações.

```{r correlacao_base, echo=FALSE, fig.align='center', fig.height=8, fig.width=12, message=FALSE, warning=FALSE, out.width="1\\linewidth", results='markup', size='small'}

 se_b <- train %>%
  
  select( ind_se, renda_r, pop_ocup_br, massa_r, ind_se, pim_se , du, pmc_a_se, pmc_r_se, temp_max_se, temp_min_se)

corrplot::corrplot(cor(se_b[,-11]), 'number')

```

A despeito das correlações acima vistas, algumas hipóteses podem ser consiradas no tocante dos efeitos das variáveis explicativas sobre o consumo de energia industrial.

1. Espera-se relações positivas entre o consumo de energia e a produção industrial, bem como com variáveis relacionadas à renda, a qual não é afirmada pelas correlações vistas.

2. Pode-se pensar também em relações positivas com o dados de comércio.

## Estimação dos modelos

Para medir a acurácia dos modelos, as projeções são realizadas inicialmente dentro da amostra, ou seja, um sample de treino para a estimação dos modelos e um sample de treino para projeção e avaliações. O sample de treino vai até fevereiro de 2019, ao passo que o sample de teste entre março de 2019 e fevereiro de 2021, ou seja, 24 meses foram reservados para comparar os valores previstos com o valor realizado.

A abordagem para se medir o efeito pretendido é através de estimações de modelos de regressões linear. Dezesseis diferentes especificações foram testadas, em que classifica-se o modelo de acordo com seu poder preditivo para dentro da amostra. Para tal, as medidas de comparação são RMSE, MAE, MPE e MAPE, os quais medem o desvio entre projetado e realizado.

O procedimento é feito da de acordo com os seguintes passos:

* Seleção das variáveis no training sample.

* Estimação da regressão no training sample.

* Criação da matriz para projeção dentro da amostra.

* Realizar a projeção dentro da amosta.

* Cálculo das medidas de acurácia do modelo e comparação.


```{r Modelo1, message=TRUE, warning=FALSE, include=FALSE}

test_in1 <- test_in %>%
            select(date, ind_se, renda_r, massa_r, pim_se)  # Seleção das variáveis no training sample

fit_in_1 <- train_in %>%
  fabletools::model(model1 = TSLM(ind_se ~ renda_r + massa_r + pim_se ))   # realizando a regressão no training sample
  

fore_1 <- new_data(train_in, 24) %>%                           # criando a matriz para projeção dentro da amostra
             left_join(test_in1, by = 'date') %>%
             select(date, renda_r , massa_r , pim_se)

fc_1 <- forecast(fit_in_1, new_data = fore_1)                  # fazendo a projeção dentro da amosta


ac_f1 <- fc_1 %>%                                               # medidas de acurácia do modelo
accuracy(test_in1)


```

```{r Modelo2, message=TRUE, warning=FALSE, include=FALSE}

test_in2 <- test_in %>%
            select(date, ind_se, renda_r, massa_r, pim_se , du)

fit_in_2 <- train_in %>%
  fabletools::model(model2 = TSLM(ind_se ~ renda_r + massa_r + pim_se + du ))
  

fore_2 <- new_data(train_in, 24) %>%
             left_join(test_in2, by = 'date') %>%
             select(date, renda_r , massa_r , pim_se , du)

fc_2 <- forecast(fit_in_2, new_data = fore_2) 

ac_f2 <- fc_2 %>%
accuracy(test_in2)


```

```{r Modelo3, message=TRUE, warning=FALSE, include=FALSE}

test_in3 <- test_in %>%
            select(date, ind_se, renda_r, massa_r, pim_se , du, pmc_a_se)

fit_in_3 <- train_in %>%
  fabletools::model(model3 = TSLM(ind_se ~ renda_r + massa_r + pim_se + du + pmc_a_se))
  


fore_3 <- new_data(train_in, 24) %>%
             left_join(test_in3, by = 'date') %>%
             select(date, renda_r , massa_r , pim_se , du, pmc_a_se)

fc_3 <- forecast(fit_in_3, new_data = fore_3) 


ac_f3 <- fc_3 %>%
accuracy(test_in3)

#print(xtable(ac_f3), comment=FALSE)

```


```{r Modelo4, message=TRUE, warning=FALSE, include=FALSE}

test_in4 <- test_in %>%
            select(date, ind_se, renda_r, massa_r, pim_se , du, pmc_a_se, pmc_r_se)

fit_in_4 <- train_in %>%
  fabletools::model(model4 = TSLM(ind_se ~ renda_r + massa_r + pim_se + du + pmc_a_se + pmc_r_se))
  

fore_4 <- new_data(train_in, 24) %>%
             left_join(test_in4, by = 'date') %>%
             select(date, renda_r , massa_r , pim_se , du, pmc_a_se, pmc_r_se)

fc_4 <- forecast(fit_in_4, new_data = fore_4) 

ac_f4 <- fc_4 %>%
accuracy(test_in4)


```

```{r Modelo5, message=FALSE, warning=FALSE, include=FALSE}

test_in5 <- test_in %>%
            select(date, ind_se, pim_se , du, pmc_a_se, pmc_r_se)

fit_in_5 <- train_in %>%
  fabletools::model(model5 = TSLM(ind_se ~ pim_se + du + pmc_a_se + pmc_r_se))
  

fore_5 <- new_data(train_in, 24) %>%
             left_join(test_in5, by = 'date') %>%
             select(date, pim_se , du, pmc_a_se, pmc_r_se)

fc_5 <- forecast(fit_in_5, new_data = fore_5) 

ac_f5 <- fc_5 %>%
accuracy(test_in5)

#print(xtable(ac_f5), comment=FALSE)

```


```{r Modelo6, message=FALSE, warning=FALSE, include=FALSE}

test_in6 <- test_in %>%
            select(date, renda_r, pop_ocup_br, massa_r, ind_se, pim_se , du, pmc_a_se, pmc_r_se, temp_max_se, temp_min_se)

fit_in_6 <- train_in %>%
  fabletools::model(model6 = TSLM(ind_se ~ renda_r + pop_ocup_br+ massa_r + pim_se + du + pmc_a_se + pmc_r_se + temp_max_se + temp_min_se))
  

regclass::VIF(lm(formula = ind_se ~ renda_r + pop_ocup_br+ massa_r + pim_se + du + pmc_a_se + pmc_r_se + temp_max_se + temp_min_se, data = train_in))


fore_6 <- new_data(train_in, 24) %>%
             left_join(test_in6, by = 'date') %>%
             select(date, renda_r, pop_ocup_br, massa_r, pim_se , du, pmc_a_se, pmc_r_se, temp_max_se, temp_min_se)

fc_6 <- forecast(fit_in_6, new_data = fore_6) 

ac_f6 <- fc_6 %>%
accuracy(test_in6)

#print(xtable(ac_f6), comment=FALSE)

```



```{r Modelo7, message=FALSE, warning=FALSE, include=FALSE}

test_in7 <- test_in %>%
            select(date, ind_se, massa_r, pim_se , du, pmc_a_se)

fit_in_7 <- train_in %>%
  fabletools::model(model7 = TSLM(ind_se ~ massa_r + pim_se + du + pmc_a_se))
  

fore_7 <- new_data(train_in, 24) %>%
             left_join(test_in7, by = 'date') %>%
             select(date,  massa_r , pim_se , du, pmc_a_se)

fc_7 <- forecast(fit_in_7, new_data = fore_7) 


ac_f7 <- fc_7 %>%
accuracy(test_in7)
```

```{r Modelo8, message=FALSE, warning=FALSE, include=FALSE}

test_in8 <- test_in %>%
            select(date, ind_se, renda_r, pim_se , du, pmc_a_se)

fit_in_8 <- train_in %>%
  fabletools::model(model8 = TSLM(ind_se ~ renda_r + pim_se + du + pmc_a_se))
  

regclass::VIF(lm(formula = ind_se ~ renda_r + pim_se + du + pmc_a_se, data = train_in))

fore_8 <- new_data(train_in, 24) %>%
             left_join(test_in8, by = 'date') %>%
             select(date,  renda_r , pim_se , du, pmc_a_se)

fc_8 <- forecast(fit_in_8, new_data = fore_8) 

ac_f8 <- fc_8 %>%
accuracy(test_in8)

#print(xtable(ac_f8), comment=FALSE)

```

```{r Modelo9, message=FALSE, warning=FALSE, include=FALSE}

test_in9 <- test_in %>%
            select(date, ind_se,  pim_se , du, pmc_a_se)

fit_in_9 <- train_in %>%
  fabletools::model(model9 = TSLM(ind_se ~ pim_se + du + pmc_a_se))
  

fore_9 <- new_data(train_in, 24) %>%
             left_join(test_in9, by = 'date') %>%
             select(date,  pim_se , du, pmc_a_se)

fc_9 <- forecast(fit_in_9, new_data = fore_9) 

ac_f9 <- fc_9 %>%
accuracy(test_in9)

#print(xtable(ac_f9), comment=FALSE)

```

```{r Modelo10, message=FALSE, warning=FALSE, include=FALSE}

test_in10 <- test_in %>%
            select(date, ind_se, renda_r, pim_se, pmc_a_se)

fit_in_10 <- train_in %>%
  fabletools::model(model10 = TSLM(ind_se ~ renda_r + pim_se + pmc_a_se))
  

fore_10 <- new_data(train_in, 24) %>%
             left_join(test_in10, by = 'date') %>%
             select(date,  renda_r , pim_se , pmc_a_se)

fc_10 <- forecast(fit_in_10, new_data = fore_10) 

ac_f10 <- fc_10 %>%
accuracy(test_in10)

#print(xtable(ac_f10), comment=FALSE)

```

```{r Modelo11, message=FALSE, warning=FALSE, include=FALSE}

test_in11 <- test_in %>%
            select(date, ind_se, massa_r, pim_se , pmc_a_se)

fit_in_11 <- train_in %>%
  fabletools::model(model11 = TSLM(ind_se ~ massa_r + pim_se + pmc_a_se))
  

fore_11 <- new_data(train_in, 24) %>%
             left_join(test_in11, by = 'date') %>%
             select(date,  massa_r , pim_se , pmc_a_se)

fc_11 <- forecast(fit_in_11, new_data = fore_11) 


ac_f11 <- fc_11 %>%
accuracy(test_in11)

#print(xtable(ac_f11), comment=FALSE)

```

```{r Modelo12, message=FALSE, warning=FALSE, include=FALSE}

train_in12 <- train_in %>%
            select(date, ind_se, renda_r, massa_r, pim_se, du, pmc_a_se) %>%
            mutate(ind_se = ind_se, 
                   log_renda_r = log(renda_r), 
                   log_massa_r = log(massa_r),
                   log_pim_se = log(pim_se),
                   du = du,
                   log_pmc_a_se = log(pmc_a_se))

test_in12 <- test_in %>%
            select(date, ind_se, renda_r, massa_r, pim_se, du, pmc_a_se) %>%
            mutate(ind_se = ind_se, 
                   log_renda_r = log(renda_r), 
                   log_massa_r = log(massa_r),
                   log_pim_se = log(pim_se),
                   du = du,
                   log_pmc_a_se = log(pmc_a_se))
                   


fit_in_12 <- train_in12 %>%
  fabletools::model(model12 = TSLM(ind_se ~ log_renda_r + log_massa_r + log_pim_se + du + log_pmc_a_se))
  

fore_12 <- new_data(train_in12, 24) %>%
             left_join(test_in12, by = 'date') %>%
             select(date, log_renda_r , log_massa_r , log_pim_se , du, log_pmc_a_se)

fc_12 <- forecast(fit_in_12, new_data = fore_12) 

ac_f12 <- fc_12 %>%
accuracy(test_in12)

#print(xtable(ac_f12), comment=FALSE)

```

```{r Modelo13, message=FALSE, warning=FALSE, include=FALSE}

train_in13 <- train_in %>%
            select(date, ind_se, renda_r, massa_r, pim_se, du, pmc_a_se) %>%
            mutate(ind_se = ind_se, 
                   log_massa_r = log(massa_r),
                   log_pim_se = log(pim_se),
                   du = du,
                   log_pmc_a_se = log(pmc_a_se))

test_in13 <- test_in %>%
            select(date, ind_se, renda_r, massa_r, pim_se, du, pmc_a_se) %>%
            mutate(ind_se = ind_se, 
                   log_massa_r = log(massa_r),
                   log_pim_se = log(pim_se),
                    du = du,
                   log_pmc_a_se = log(pmc_a_se))

test_in13 <- test_in13 %>%
            select(date, ind_se, log_massa_r, log_pim_se , du, log_pmc_a_se)

fit_in_13 <- train_in13 %>%
  fabletools::model(model13 = TSLM(ind_se ~ log_massa_r + log_pim_se + du + log_pmc_a_se))
  


fore_13 <- new_data(train_in13, 24) %>%
             left_join(test_in13, by = 'date') %>%
             select(date,  log_massa_r , log_pim_se , du, log_pmc_a_se)

fc_13 <- forecast(fit_in_13, new_data = fore_13) 


ac_f13 <- fc_13 %>%
accuracy(test_in13)

#print(xtable(ac_f13), comment=FALSE)

```

```{r Modelo14, message=FALSE, warning=FALSE, include=FALSE}

train_in14 <- train_in %>%
            select(date, ind_se, renda_r, massa_r, pim_se, pmc_a_se) %>%
            mutate(ind_se = ind_se, 
                   log_massa_r = log(massa_r),
                   log_pim_se = log(pim_se),
                   log_pmc_a_se = log(pmc_a_se))

test_in14 <- test_in %>%
            select(date, ind_se, renda_r, massa_r, pim_se, du, pmc_a_se) %>%
            mutate(ind_se = ind_se, 
                   log_massa_r = log(massa_r),
                   log_pim_se = log(pim_se),
                   log_pmc_a_se = log(pmc_a_se))

test_in14 <- test_in14 %>%
            select(date, ind_se, log_massa_r, log_pim_se , log_pmc_a_se)

fit_in_14 <- train_in14 %>%
  fabletools::model(model14 = TSLM(ind_se ~ log_massa_r + log_pim_se + log_pmc_a_se))
  

fore_14 <- new_data(train_in14, 24) %>%
             left_join(test_in14, by = 'date') %>%
             select(date,  log_massa_r , log_pim_se , log_pmc_a_se)

fc_14 <- forecast(fit_in_14, new_data = fore_14) 


ac_f14 <- fc_14 %>%
accuracy(test_in14)

#print(xtable(ac_f14), comment=FALSE)

```

```{r Modelo15, message=FALSE, warning=FALSE, include=FALSE}

train_in15 <- train_in %>%
            select(date, ind_se, renda_r, massa_r, pim_se, du, pmc_a_se) %>%
            mutate(ind_se = ind_se, 
                   massa_r = (massa_r),
                   pim_se = (pim_se),
                   du = du,
                   pmc_a_se = (pmc_a_se),
                   lag_ind_se = lag(ind_se))

test_in15 <- test_in %>%
            select(date, ind_se, renda_r, massa_r, pim_se, du, pmc_a_se) %>%
            mutate(ind_se = ind_se, 
                   massa_r = (massa_r),
                   pim_se = (pim_se),
                   du = du,
                   pmc_a_se = (pmc_a_se),
                   lag_ind_se = lag(ind_se))

test_in15 <- test_in15 %>%
            select(date, ind_se, massa_r, pim_se , du, pmc_a_se, lag_ind_se)

fit_in_15 <- train_in15 %>%
  fabletools::model(model15 = TSLM(ind_se ~ massa_r + pim_se + du + pmc_a_se + lag_ind_se))
  


fore_15 <- new_data(train_in15, 24) %>%
             left_join(test_in15, by = 'date') %>%
             select(date,  massa_r , pim_se , du, pmc_a_se, lag_ind_se)

fc_15 <- forecast(fit_in_15, new_data = fore_15) 


ac_f15 <- fc_15 %>%
accuracy(test_in15)

```

```{r Modelo16, message=FALSE, warning=FALSE, include=FALSE}

train_in16 <- train_in %>%
            select(date, ind_se, renda_r, massa_r, pim_se, du, pmc_a_se) %>%
            mutate(ind_se = ind_se, 
                   pim_se = (pim_se),
                   du = du,
                   lag_ind_se = lag(ind_se))

test_in16 <- test_in %>%
            select(date, ind_se, renda_r, massa_r, pim_se, du, pmc_a_se) %>%
            mutate(ind_se = ind_se, 
                   pim_se = (pim_se),
                   du = du,
                   lag_ind_se = lag(ind_se))

test_in16 <- test_in16 %>%
            select(date, ind_se, pim_se , du, lag_ind_se)

fit_in_16 <- train_in16 %>%
  fabletools::model(model16 = TSLM(ind_se ~ pim_se + du + lag_ind_se))
  

fore_16 <- new_data(train_in16, 24) %>%
             left_join(test_in16, by = 'date') %>%
             select(date, pim_se , du, lag_ind_se)

fc_16 <- forecast(fit_in_16, new_data = fore_16) 


ac_f16 <- fc_16 %>%
accuracy(test_in16)

#print(xtable(ac_f16), comment=FALSE)

```


## Avaliação dos modelos estimados

A seguinte tabela apresenta os cinco melhores modelos no tocante a acurácia da previsão do consumo de energia industrial do sudeste.
Estes são ordenados de acordo com as méticas, em que valores menores são preferíveis.

```{r evaluation, echo=FALSE, message=FALSE, warning=FALSE}


eval5 <- as_tibble(rbind(ac_f1, ac_f2, ac_f3, ac_f4, ac_f5, ac_f6, ac_f7, ac_f8, ac_f9, ac_f10, ac_f11, ac_f12, ac_f13, ac_f14,
                          ac_f15, ac_f16)) %>%
        select(.model,RMSE, MAE, MPE, MAPE )

eval5 <- eval5 %>%
         arrange(RMSE)


  gt(eval5[1:5,]) %>%
  tab_header(
    title = "Metricas de avaliacao dos modelos estimados",
      )


```

## Melhor modelo dentro da amostra

Dentre todos os modelos estimados, o modelo 15 apresentou ser o mais acurado para realizar a projeções para dentro da amostra, dadas as métricas vistas na tabela acima.

Pode-se observar através do output da regressão abaixo que a produção industrial do SE, o número de dias úteis e o próprio consumo de energia defasado são significativos para explicar o consumo de energia industrial no SE. Embora não significativos, a massa de rendimento real e PMC amploda mensal foram deixadas no modelo baseada puramente nas métricas para as previsões.

Observa-se assim, que fatores ligados à prórpia indústria são mais signifativos para explicar o consumo de energia do que fatores ligados à renda e ao comércio. No entanto, analisar estas última variáveis defasadas é relevante, uma vez que a indústria tende a responder posteriormente ao aumento da da demanda desencadeado pelo aumento da renda e da atividade comercial. Neste exercício, contudo, nota-se o comportamento autorregrssivo do processo, em que os efeitos consumo de energia tende a se propagar entre dois períodos.

Ademais, o R2 em torno de 0.80, mostra o quanto variações nas variáveis explicativas afetam variações no consumo de energia, o qual é relativamente significativo.



```{r mylatextable1, echo=FALSE, message=FALSE, warning=FALSE}


modelo_15 <- lm(formula = ind_se ~ massa_r + pim_se + du + pmc_a_se + lag_ind_se, data = na.omit(train_in15))

summary(modelo_15)

```


No tocante às análise quanto à possíveis problemas econométricos, os seguintes testes foram realizados:

## Teste de heterocedasticidade

Não podemos rejeitar a hipótese nula de resíduos homocedásticos, tal como visto pelo teste Breusch-Pagan abaixo
```{r het, echo=FALSE, message=FALSE, warning=FALSE}

ht <- lmtest::bptest(modelo_15)

ht

```

## Teste de especificação do modelo.

A hipótese para a correta especificação do modelo não pode ser rejeitada pelo teste RESET abaixo.

```{r reset, echo=FALSE, message=FALSE, warning=FALSE}

 lm <- lmtest::bptest(modelo_15)

lm
```

## Teste de multicolinearidade

Tal como observado pelas estatística VIF, não há indicação de que os regressores sejam colineares.

```{r vif, echo=FALSE, message=FALSE, warning=FALSE}

 vif <- regclass::VIF(modelo_15)

vif
```

## Teste de autocorrelação residual

No entanto, observa-se a presença de autorrelação residual, o qual deve afetar a variabilidade dos intervalos de confiança dos parâmetros. A estimação da matriz de confiança robusta é indicada nesse sentido. Como estamos interessados em realizar projeções, relaxamos essa hipótese.  

```{r ac, echo=FALSE, message=FALSE, warning=FALSE}

ac <- lmtest::dwtest(modelo_15)

ac
```

dwtest(modelo_15)

# Melhores modelos

Em termos de acurácia, o modelo discutido anteriormente é preferível devido às métricas utilizadas para previsão do consumo de energia indutrial do SE dentro da amostra, tal como o RMSE.
Baseado nessas mesmas estatísticas, os quatro seguintes modelos são apresentados a seguir:

2. Modelo 16


```{r M16, echo=FALSE, message=FALSE, warning=FALSE}

modelo_16 <- lm(formula = ind_se ~ pim_se + du + lag_ind_se, data = na.omit(train_in16))

summary(modelo_16)


```

3. Modelo 7
```{r M7, echo=FALSE, message=FALSE, warning=FALSE}

modelo_7 <-  lm(formula = ind_se ~ massa_r + pim_se + du + pmc_a_se, data = train_in)

summary(modelo_7)


```
4. Modelo 13


```{r M13, echo=FALSE, message=FALSE, warning=FALSE}

modelo_13 <- lm(formula = ind_se ~ massa_r + pim_se + du + pmc_a_se, data = train_in13)

summary(modelo_13)

```

5. Modelo 3
```{r M3, echo=FALSE, message=FALSE, warning=FALSE}


modelo_3 <-  lm(formula = ind_se ~ renda_r + massa_r + pim_se + du + pmc_a_se, data = train_in) 
summary(modelo_3)


```

## Previsão fora da amostra com o melhor modelo (M15)

A previsão fora da amostra para os 22 meses à frente fora feita da seguinte forma:

1. Reestima-se o modelo com a série completa.

2. Realiza-se a projeção com um modelo sem variáveis defasadas (modelo 7). A projeção para o consumo deste servirá de proxy na matriz de projeção fora da amostra.

3. Realiza-se o forecast do modelo 15 fora da amostra.

O seguinte gráfico apresenta a predição do modelo 15 para o consumo de energia elétric apara os próximos meses.




```{r Modelo7b, message=FALSE, warning=FALSE, include=FALSE}

# Aqui eu uso a projeção do modelo 7 (que não possui variáveis lag) a qual servirá de proxy para o consumo de energia defasada (independente).
# Esta variável será utilizada como input na matriz de regressores  para fora da amostra. Sobre esta realiza-se a projeção do melhoe modelo (M15)

test_7 <- test %>%
            select(date, ind_se, massa_r, pim_se , du, pmc_a_se)

fit_7 <- train %>%
  fabletools::model(model7 = TSLM(ind_se ~ massa_r + pim_se + du + pmc_a_se))
  

modelo_7 <-  lm(formula = ind_se ~ massa_r + pim_se + du + pmc_a_se, data = train)


fore_7 <- new_data(train, 22) %>%
             left_join(test_7, by = 'date') %>%
             select(date,  massa_r , pim_se , du, pmc_a_se)

fc_7 <- forecast(fit_7, new_data = fore_7) 

base2 %>%
autoplot(ind_se) +
autolayer(fc_7) +
xlab(NULL) + ylab(NULL) +
        labs(title="Previsão de consumo de energia para a indústria do SE", 
        y="Consumo de energia (Gwh)") +
        ggeasy::easy_center_title() 



#print(xtable(ac_f7), comment=FALSE)

```

```{r Modelo15_b, echo=FALSE, message=FALSE, warning=FALSE}

train_15 <- train %>%
            select(date, ind_se, renda_r, massa_r, pim_se, du, pmc_a_se) %>%
            mutate(ind_se = ind_se, 
                   massa_r = (massa_r),
                   pim_se = (pim_se),
                   du = du,
                   pmc_a_se = (pmc_a_se),
                   ind_se_l = lag(ind_se))

test_15 <- test %>%
            select(date, ind_se, renda_r, massa_r, pim_se, du, pmc_a_se) %>%
            mutate(ind_se = ind_se, 
                   massa_r = (massa_r),
                   pim_se = (pim_se),
                   du = du,
                   pmc_a_se = (pmc_a_se),
                   ind_se_l = lag(ind_se))

test_15 <- test_15 %>%
            select(date, ind_se, massa_r, pim_se , du, pmc_a_se, ind_se_l)


fit_15 <- train_15 %>%
  fabletools::model(model15 = TSLM(ind_se ~ massa_r + pim_se + du + pmc_a_se + ind_se_l)) 
  

ind_se2 <- fc_7$.mean[-1] # eu utilizei o consumo de energia industrial projetado do melhor modelo sem defasagem como proxy.


ind_se3 <- c(tail(train_15$ind_se_l,1), ind_se2)

test_15$ind_se_l <- ind_se3


fore_15 <- new_data(train_15, 22) %>%
             left_join(test_15, by = 'date') %>%
             select(date,  massa_r , pim_se , du, pmc_a_se, ind_se_l)

fc_15 <- forecast(fit_15, new_data = fore_15) 

base2 %>%
autoplot(ind_se) +
autolayer(fc_15) +
xlab(NULL) + ylab(NULL) +
        labs(title="Previsão de consumo de energia para a indústria do SE", 
        y="Consumo de energia (Gwh)") +
        ggeasy::easy_center_title()


```


# Considerações finais

Através dos exercícios 1 a 3 consegue-se mapear o fenômeno de interesse. Embora chegou-se a especificações para a projeção do consumo de energia industrial no SE, a análise não se encerra nesse ponto. Ganhos de eficiência no contexto preditivo podem ser alcançados ao testar outras especificações para o modelo linear, assim como da utilização de outros procedimentos tal como modelos random forest, apenas para citar um.

Essa sequência de análise define brevemente a forma de abordagem da questão. É necessário explorar as variáveis em contexto, bem como as relações entre as mesmas. Hipóteses iniciais acerca do fenômeno são feitas e em seguida testadas através de estimações. Por fim, projeções para variável de intersses são realizadas e comparações entre as estimações são feitas. Após este primeiro round, o ciclo se reinicia, uma vez que entendemos mais do fenômeno e somos mais ábeis para aperfeiçoar as análises.




